【裁判字號】    98,國簡上,1
【裁判日期】    990712
【裁判案由】    國家賠償
【裁判全文】
臺灣基隆地方法院民事判決             98年度國簡上字第1號
上  訴  人
即  附  帶
被  上訴人  財政部國有財產局
法定代理人  庚○○
訴訟代理人  丙○○
複  代理人  張漢榮律師
上  訴  人
即  附  帶
被  上訴人  台灣中油股份有限公司
法定代理人  朱少華
訴訟代理人  甲○○
被  上訴人
即  附  帶
上  訴  人  乙○○
            丁○○
上  一  人
法定代理人  施貿裕
            周玟君
共      同
訴訟代理人  己○○
上列當事人間請求國家賠償事件，上訴人對於中華民國98年10月
2 日本院基隆簡易庭所為98年度基國簡字第1 號第一審判決提起
上訴，被上訴人於言詞辯論終結前為附帶上訴，經本院第二審合
議庭於中華民國99年6 月28日言詞辯論終結，判決如下：
    主  文
原判決命上訴人連帶給付及命上訴人連帶負擔訴訟費用之裁判均
廢棄。
上訴人財政部國有財產局應分別給付被上訴人乙○○、丁○○新
台幣伍萬零伍佰拾元及陸萬零玖佰玖拾元。
上訴人台灣中油股份有限公司應分別給付被上訴人乙○○、丁○
○新台幣伍萬零伍佰拾元及陸萬零玖佰玖拾元。
本判決第二、三項，其中任一上訴人已為給付，於其給付範圍，
他上訴人免給付義務。
其餘上訴駁回。
附帶上訴駁回。
第一審由上訴人負擔之訴訟費用，應由上訴人平均負擔。第二審
關於上訴人財政部國有財產局上訴部分之訴訟費用，由被上訴人
負擔十分之一，餘由上訴人財政部國有財產局負擔，上訴人台灣
中油股份有限公司上訴部分之訴訟費用，由上訴人台灣中油股份
有限公司負擔；關於附帶上訴部分之訴訟費用，由被上訴人負擔
。
    事實及理由
壹、程序方面：上訴人即附帶被上訴人台灣中油股份有限公司（
    下稱中油中司）之法定代理人原為戊○○，嗣變更為朱少華
    ，此有經濟部民國98年10月6 日經人字第09800670690 號函
    在卷供參，已據其於98年11月12日具狀聲明承受訴訟，核無
    不合，應予准許。
貳、實體方面
一、被上訴人於原審起訴主張：
（一）被上訴人於民國97年7 月20日上午9 時許，駕車行經上訴
      人中油公司經營位於臺北縣瑞芳鎮○○路157-2 號之海濱
      加油站（下稱系爭加油站）時，在慢車道上路邊停車，因
      適逢假日路邊皆停滿車輛，被上訴人即沿海濱路旁水溝蓋
      （下稱系爭水溝蓋）步行，因系爭水溝蓋之間隙寬度大於
      成年人腳掌，且間隙兩側水泥碎塊嚴重撕裂，導致被上訴
      人分別自水溝蓋間隙跌落，遭水泥碎塊嚴重割傷，被上訴
      人乙○○受有右下肢小腿兩側嚴重挫傷、左膝紅腫之傷害
      ，被上訴人丁○○受有左下肢3 公分撕裂傷及左大腿及下
      肢擦傷之傷害。而系爭水溝上之水溝蓋設施有瑕疵，卻無
      任何標示提醒路過行人，該公共設施之設置管理顯有疏忽
      ，與被上訴人在該處受傷間具有相當因果關係。被上訴人
      乙○○、丁○○因而分別支出之醫療費用新台幣（下同）
      1,660 元、2,320 元，應由上訴人負賠償責任。
（二）系爭水溝為上訴人中油公司所設置，上訴人中油公司本應
      注意系爭水溝蓋縫隙不能過寬，竟疏於注意，致系爭水溝
      蓋縫隙設置過於寬鬆，使被上訴人之腿部遭水溝蓋兩側尖
      銳水泥碎塊嚴重撕裂傷，依民法第184 條之規定，上訴人
      中油公司自應負損害賠償責任；又系爭水溝為上訴人中油
      公司多年前隸屬經濟部國營事業時，基於公共安全考量，
      為避免當地水患而闢建，屬公共用物，該設施不因上訴人
      中油公司改制為民營公司，喪失其防洪排水之公共行政目
      的，依國家賠償法第3 條第1 項及第9 條規定，上訴人中
      油公司自應負國家賠償責任。另系爭水溝位於臺北縣瑞芳
      鎮○○○段223 之48地號土地（下稱系爭土地），為國有
      土地，管理者上訴人財政部國有財產局（下稱國有財產局
      ）即應就土地上設施負有管理之責，然上訴人國有財產局
      明知上訴人中油公司無權占有系爭土地設置系爭水溝蓋，
      卻長年漠視允許系爭水溝蓋持續存在，上訴人國有財產局
      之不作為，與被上訴人所受之損害具因果關係，自應依國
      家賠償法第3 條第1 項及第9 條規定負國家賠償責任及依
      民法第184 條、民法第185 條第1 項規定，與上訴人中油
      公司負擔連帶損害賠償責任。
（三）前開事故發生時，被上訴人乙○○懷孕4 月餘，摔落坑洞
      造成過度驚嚇，引發諸多身心症狀不適，憂慮將對懷孕造
      成影響，恐慌難以平復；被上訴人丁○○年僅9 歲，受傷
      期間無法參與正常家庭與學校活動，復因突然摔落之驚恐
      造成不願外出之陰影，此外，腿部傷勢嚴重，經縫合後，
      腿部將留疤痕，心理受創極深。又被上訴人依法聲請國家
      賠償，屢見各行政機關卸責推諉，冷漠以待，致被上訴人
      飽受心理煎熬，請求上訴人連帶賠償被上訴人乙○○、丁
      ○○精神慰撫金9 萬8,340 元及9 萬7,680 元等情。
二、上訴人中油公司則以：其雖為國營事業，然係屬私法人，無
    法執行國家公權力，被上訴人向其訴請國家賠償，顯非適法
    。又系爭水溝蓋在其經營海濱加油站之外之公有道路上，係
    其基於安全及維護當地居民生命財產之需要，依工程設計之
    標準規格設置，符合中華民國國家標準，其既依法辦理，無
    法律責任可言。另系爭水溝蓋周遭設有防止入內之簡易柵欄
    ，被上訴人擅行闖入，除應為民法第217 條與有過失之行為
    外，亦屬英美法上自冒風險之行為，應自負其責。再者，被
    上訴人所受傷勢輕微，卻要求高額損害賠償，請求依民法第
    252 條規定予以酌減等情，資為抗辯。
三、上訴人國有財產局則以：
（一）上訴人國有財產局非系爭水溝蓋之設置機關，亦非管理機
      關。又系爭水溝蓋既為上訴人中油公司設置，而上訴人中
      油公司係依公司法登記成立之私法人，該公司所設置之地
      上物，非屬國家賠償法第3 條所指之公有公共設施，且上
      訴人中油公司設置系爭水溝蓋，未得上訴人國有財產局之
      同意，上訴人國有財產局對該水溝蓋亦無法使用、收益，
      則上開地上物所致他人之損害，應非由上訴人國有財產局
      負損害賠償責任，而就上開地上物之管理維護，上訴人國
      有財產局亦無作為之義務。
（二）縱使上訴人國有財產局就系爭土地遭他人無權占有，未請
      求上訴人中油公司拆除地上物等土地管理行為有過失，與
      被上訴人所受之傷害，仍無因果關係。
（三）被上訴人起訴請求之醫療費用，均逾其提出醫療費用單據
      所載數額；又依被上訴人所受之傷勢觀之，請求慰撫金之
      數額亦屬過高。
（四）系爭水溝蓋四周均有柵欄及花圃圍繞，用以阻絕旁人擅入
      ，且水溝蓋亦非行人專用道，非提供行人通行之用，被上
      訴人擅自入內，對於結果之發生亦與有過失，爰依民法第
      217 條之規定主張過失相抵。
四、原審認上訴人中油公司設置系爭水溝之間隙過大，且系爭水
    溝蓋兩側之欄杆及矮花圃均無阻擋行人行走於系爭水溝區之
    用意及功能，往來行人稍一不慎自水溝蓋間隙跌落之可能性
    極大，上訴人中油公司於系爭水溝蓋之設置及管理本應注意
    、能注意卻未注意致生上開瑕疵，使被上訴人行經系爭水溝
    蓋時不慎發生本件事故，上訴人中油公司自應負侵權行為賠
    償之責；又系爭土地為上訴人國有財產局管理，則系爭水溝
    仍屬公有公共設施而有國家賠償法第3 條之適用，上訴人國
    有財產局多年來放任上訴人中油公司擅自占有並設置有前揭
    瑕疵之系爭水溝而未處理，上訴人國有財產局之消極不作為
    ，自屬管理上之欠缺，其對於被上訴人因本件事故所致損害
    ，即應負國家賠償責任，而上訴人就被上訴人所受損害，應
    負連帶賠償責任；惟被上訴人乙○○、丁○○提出之醫療單
    據所載支出醫療費用之數額，分別為530 元及990 元，且審
    酌被上訴人之身分及所受傷勢等情，認被上訴人乙○○、丁
    ○○請求之精神慰撫金，分別以5 萬元及6 萬元為適當，判
    決命上訴人國有財產局與中油公司連帶給付被上訴人乙○○
    、丁○○5 萬530 元及6 萬990 元，並駁回被上訴人其餘請
    求。
五、上訴人國有財產局上訴及對附帶上訴之答辯意旨則以：系爭
    水溝係由上訴人中油公司興建用以排放管制廢水，非供居民
    使用，系爭水溝非屬國家賠償法第3 條第1 項所定之公有公
    共設施，上訴人管理之國有土地範圍廣闊，遭他人無權占有
    之情形甚多，上訴人無從知悉，應由上訴人中油公司就本案
    負損害賠償責任；又系爭水溝蓋周圍設有繪製黃色警告標線
    之柵欄，與種植樹木之花圃均有拒絕進入之用意及效果，被
    上訴人丁○○之法定代理人未加妥善照護，放任被上訴人丁
    ○○進入系爭水溝蓋區域，而被上訴人乙○○已見警告柵欄
    之設置，仍進入系爭水溝蓋之區域，足見被上訴人丁○○之
    法定代理人之疏失及被上訴人乙○○自己之過失行為，均同
    為本件損害發生之原因，依民法第217 條之規定，主張過失
    相抵；另縱認上訴人均應負損害賠償責任，然國家機關賠償
    責任之成立係因國家賠償法之特別規定，與第三人之侵權行
    為責任間，係因法律偶然競合所生之不真正連帶債務關係，
    非因此產生民法第185 條之連帶賠償責任，原審判決認上訴
    人國有財產局應與上訴人中油公司依民法第185 條第1 項之
    規定，負擔連帶賠償責任，適用法律顯有不當；至於被上訴
    人所提出附帶上訴，指原審判決酌定精神慰撫金之數額過低
    等情，然原審判決關於精神慰撫金數額之認定並無不當等情
    。並提出上訴聲明及附帶上訴之答辯聲明為：（一）原判決
    不利於上訴人之部分廢棄。（二）上開廢棄部分，被上訴人
    於第一審之訴駁回。（三）駁回附帶上訴。
六、上訴人中油公司上訴及對附帶上訴之答辯意旨則以：上訴人
    中油公司於30餘年前，為防止當地淹水，始獨資建置地下排
    水系統及系爭水溝蓋，且為疏濬雨水，系爭水溝蓋之間隙設
    計較寬，但如被上訴人依一般人之正常走路方式，應無自水
    溝蓋間隙掉落之可能；又系爭水溝蓋非屬公有道路，且系爭
    水溝蓋之周圍設有防止入內之簡易柵欄，與其他馬路用地已
    有區隔，被上訴人擅自闖入，行走更應格外警慎，竟仍以異
    常行走方式，導致自系爭水溝蓋間隙掉落受傷，即屬與有過
    失，並請求依據民法第252 條規定酌減請求數額；另上訴人
    中油公司為私法人，非國家賠償之請求對象，且上訴人即中
    油公司係基於當地政府與居民之共同需要，設置系爭水溝、
    水溝蓋及周邊安全柵欄，無加害被上訴人之積極行為，應無
    成立侵權行為可言等情。並提出上訴聲明及附帶上訴之答辯
    聲明為：（一）原判決不利於上訴人之部分廢棄。（二）上
    開廢棄部分，被上訴人於第一審之訴駁回。（三）駁回附帶
    上訴。
七、被上訴人提起附帶上訴之意旨則以：被上訴人乙○○於本案
    事發時，懷孕4 個月，其於事發後終日擔心胎兒狀況，經24
    週後確認孩子平安出生始得釋懷，以平均月收入3 萬8,000
    元為據，其精神上所受損害至少超過22萬8,000 元；而被上
    訴人丁○○經此摔落意外，迄今已1 年半，腿上仍有明顯之
    長疤痕，並畏懼出門，精神上所受創傷難以計算；又上訴人
    分別為國家機關及龐大國營事業，對於明確疏失造成孕婦及
    幼童傷害一事，未曾關懷道歉，並指被上訴人係自冒風險，
    原審判決精神慰撫金之數額過低等情。並提出答辯及附帶上
    訴之聲明為：（一）上訴駁回。（二）原判決不利於被上訴
    人之部分廢棄。（三）上開廢棄部分，上訴人應連帶給付被
    上訴人乙○○及丁○○4 萬9,470 元及3 萬9,010 元，暨均
    自97年11月29日起至清償日止，按週年利率百分之5 計算之
    利息。
八、兩造不爭執之事項
    臺北縣瑞芳鎮○○○段223 之48地號土地為國有土地，由上
    訴人國有財產局管理，上訴人中油公司於60年間，在系爭土
    地設置系爭水溝，該水溝上設有水泥水溝蓋，水溝蓋間之間
    隙長約30餘公分、寬約12至13公分，系爭水溝與道路間設有
    非連貫之鐵製欄杆，而被上訴人於97年7 月20日分別自系爭
    水溝蓋之間隙跌落，受有腿部擦挫傷、撕裂傷等傷害等情，
    業經兩造表示不爭執，復有土地登記謄本、現場照片、被上
    訴人受傷情形照片、診斷證明書為證（見臺灣臺北地方法院
    97年度北國簡字第5 至11、14頁），並經原審前往現場勘驗
    屬實，此有勘驗筆錄及照片可佐（見原審卷第66、70至75頁
    ），應堪認定。
九、被上訴人主張上訴人中油公司在系爭土地設置系爭水溝及水
    溝蓋不當，致其行經系爭水溝蓋時掉落受傷，且上訴人國有
    財產局放任上訴人中油公司在系爭土地上設置前開水溝，對
    於公有公共設施管理不當，上訴人對於其所受損害，應負連
    帶賠償責任等情，上訴人則以前詞置辯，經查：
（一）按因故意或過失，不法侵害他人之權利者，負損害賠償責
      任，民法第184 條第1 項定有明文。本件上訴人中油公司
      在系爭土地上設置系爭水溝及水溝蓋，已如前述，而系爭
      水溝位在濱海公路慢車道與系爭加油站之間，系爭水溝靠
      近加油站側設有低矮花圃，另3 側則設有高度約至成人腰
      際之鐵製欄杆，欄杆非連貫等情，此有原審勘驗筆錄及現
      場照片可稽（見原審卷第66、70至75頁），因系爭水溝即
      位在慢車道旁，且四週設置之低矮花圃及非連貫欄杆，除
      足以阻擋車輛進入系爭水溝範圍外，應無阻絕或警告行人
      禁止進入系爭水溝範圍之用意及效果，則上訴人中油公司
      於設置系爭水溝及水溝蓋時，應得預見行人在系爭水溝之
      範圍內行走之情形，是上訴人中油公司自應注意避免行人
      掉落於系爭水溝或自系爭水溝蓋之間隙跌落之情事，且客
      觀上亦無不能注意之情形，然上訴人中油公司竟疏未注意
      及此，在系爭水溝上設置間隙長約30餘公分、寬約12至13
      公分之系爭水溝蓋，亦即系爭水溝蓋之間隙已大於一般成
      人之腳掌，導致被上訴人行經系爭水溝範圍時，自面積過
      大之水溝蓋間隙跌落，使被上訴人之腿部受有前述傷害，
      足認上訴人中油公司設置系爭水溝蓋之行為顯有過失，且
      與被上訴人之受傷結果間具有相當因果關係，是被上訴人
      主張上訴人中油公司應就其等受傷之結果，負擔民法侵權
      行為之損害賠償責任等情，即屬有據。至於上訴人中油公
      司辯稱其未對被上訴人施以積極之傷害行為，應無成立侵
      權行為之可能等情，因上訴人中油公司設置系爭水溝蓋之
      行為已有過失，且被上訴人之受傷結果與上訴人中油公司
      設置系爭水溝蓋之行為間，確有相當因果關係，則上訴人
      中油公司自應負損害賠償責任，不以上訴人中油公司有無
      對被上訴人實施積極傷害行為而異，故上訴人中油公司上
      開所辯非屬可採。另被上訴人雖以國家賠償法之規定，作
      為備位請求，然因被上訴人依據民法侵權行為法律關係之
      先位請求有理由，即無審究備位請求之必要。
（二）次按公有公共設施因設置或管理有欠缺，致人民生命、身
      體或財產受有損害者，國家應負損害賠償責任；依前項規
      定請求損害賠償者，以該公共設施之設置或管理機關為賠
      償義務機關，國家賠償法第3 條第1 項及第9 條第2 項分
      有明文。又公有公共設施因設置或管理有欠缺，致人民生
      命、身體或財產受損害者，國家應負損害賠償責任，國家
      賠償法第3 條定有明文，因此，就公有公共設施之欠缺而
      受有損害之被害人，即應依國家賠償法所定之程序請求賠
      償，不得依民法第184 條、第191 條規定訴請該公共設施
      之設置或管理機關賠償（最高法院95年度台上字第1673號
      判決可資參照）。本件系爭水溝所在土地係由上訴人國有
      財產局管理，業如前述，且上訴人國有財產局亦自承系爭
      土地應屬公有公共設施等情（見上訴人國有財產局民事上
      訴理由狀第2 頁），是堪認上訴人國有財產局對於屬於公
      有公共設施之系爭土地，即負有管理之義務，而上訴人國
      有財產局雖辯稱其未同意上訴人中油公司在系爭土地設置
      系爭水溝等情，然因系爭水溝設置時間已長達30餘年，足
      徵上訴人國有財產局未盡管理義務，任由上訴人中油公司
      在系爭土地上設置具有前開瑕疵之系爭水溝蓋，自應屬管
      理之欠缺；復因上訴人國有財產局任由上訴人中油公司設
      置系爭水溝蓋，導致被上訴人行經該處時，自系爭水溝蓋
      之間隙跌落受傷，堪認上訴人國有財產局前開管理欠缺之
      行為，與被上訴人之受傷結果間應有相當因果關係，換言
      之，被上訴人係因上訴人國有財產局對於公有公共設施之
      管理欠缺而受傷，依前所述，被上訴人即應依國家賠償法
      所定程序請求賠償，不得依民法侵權行為之規定請求，是
      被上訴人以民法侵權行為法律關係為先位請求，即非有據
      ，然被上訴人以國家賠償法第3 條第1 項規定為備位請求
      ，主張上訴人國有財產局應對其等受傷結果，負損害賠償
      責任等情，自應准許。至於上訴人國有財產局辯稱其對系
      爭土地之管理欠缺，與被上訴人受傷結果間無因果關係等
      情，即非可採。
（三）再按不真正連帶債務係指數債務人具有同一給付目的，本
      於各別之發生原因，對債權人各負全部給付義務，因債務
      人一人為給付，他債務人即同免其責任之債務（最高法院
      95年度台上字第2779號判決可資參照）；本件上訴人國有
      財產局、中油公司應分別依國家賠償法第3 條第1 項及民
      法第184 條第1 項規定，對於被上訴人所受前開受傷結果
      ，負擔損害賠償責任，因上訴人國有財產局對被上訴人所
      負損害賠償責任，乃基於國家賠償法之特別規定，原不生
      應依民法第185 條規定，與就該設施造成被上訴人損害應
      負損害賠償之上訴人中油公司負連帶損害賠償問題，縱上
      訴人國有財產局與中油公司因相關法律關係之偶然競合，
      對於被上訴人負有同一目的給付（賠償）之債務，然此僅
      屬不真正之連帶債務關係，則原審認上訴人國有財產局及
      中油公司就被上訴人所受損害，成立民法第185 條第1 項
      共同侵權行為，應負連帶賠償責任等情，尚非有當。
（四）又按不法侵害他人之身體或健康者，對於被害人因此喪失
      或減少勞動能力或增加生活上之需要時，應負損害賠償責
      任；另不法侵害他人之身體、健康、名譽、自由、信用、
      隱私、貞操，或不法侵害其他人格法益而情節重大者，被
      害人雖非財產上之損害，亦得請求賠償相當之金額，民法
      第193 條第1 項及第195 條第1 項分別定有明文。本件被
      上訴人乙○○、丁○○雖主張其等因本件傷害，分別支出
      醫療費1,660 元及2,320 元等情，然依被上訴人提出醫療
      單據所載數額觀之，被上訴人乙○○、丁○○支出之醫療
      費用分別為530 元及990 元，此有醫療單據在卷供參（見
      臺灣臺北地方法院97年度北國簡字第15號卷第16至19頁）
      ，是原審認被上訴人就醫療費用支出部分，逾上開數額之
      請求為無理由等情，應屬適當；又原審審酌被上訴人乙○
      ○為私人公司行政專員，學歷為商專畢業，平均月收入為
      3 萬8,000 元，且本件事故發生時懷孕4 月餘，而被上訴
      人丁○○於事發時年僅9 歲，法定代理人分別為市公所工
      務員及刑警，名下有房屋、土地、汽車等財產，併被上訴
      人所受傷勢等一切情狀，酌定被上訴人乙○○、丁○○精
      神慰撫金之數額為5 萬元及6 萬元，並無不當。
（五）至於上訴人固辯稱系爭水溝蓋周圍設置繪有黃色警告標線
      之柵欄及種植樹木之花圃，具有阻絕進入之用意及效果，
      被上訴人丁○○之法定代理人未盡照護責任，放任被上訴
      人丁○○進入系爭水溝區域，且被上訴人乙○○已見柵欄
      之設置，仍進入該區域，對於本件事故之發生均有過失，
      又依一般人正常行走方式行經系爭水溝蓋，當無跌落水溝
      蓋間隙之可能，足見被上訴人行走方式奇特，被上訴人與
      有過失，請求依民法第217 條規定減輕賠償金額等情，惟
      系爭水溝蓋設在濱海公路慢車道與加油站之間，為行人來
      往頻繁之區域，且系爭水溝蓋周圍設置之低矮花圃及非連
      貫欄杆，僅足以阻絕車輛進入該區域，當無禁止行人進入
      之用意及效果，已如前述，自難認被上訴人步行行經系爭
      水溝蓋之行為有何不當；又上訴人中油公司設置系爭水溝
      蓋時，既得預見行人行經該區域之情形，即應注意避免發
      生行人自水溝蓋間隙跌落之情事，施作間隙較小之水溝蓋
      ，而非於施作間隙大於一般成人腳掌之水溝蓋後，期待行
      人均以特定方式行走，故上訴人指被上訴人進入系爭水溝
      蓋區域行走，係就本件事故之發生與有過失等情，自非可
      採。另上訴人中油公司雖稱本案事發時，系爭水溝周圍之
      欄杆間即設有防止行人入內之黃色繩索，被上訴人仍擅自
      進入系爭水溝區域，就本件事故之發生與有過失等情，並
      提出現場照片為證，然上訴人中油公司提出之現場照片未
      標示拍攝日期，且被上訴人否認本案發生時，系爭水溝周
      圍之欄杆間設有黃色繩索等情，自被上訴人起訴時檢附之
      現場照片觀之，系爭水溝周圍之欄杆間亦未設置黃色繩索
      （見臺灣臺北地方法院97年度北國簡字第11頁），又原審
      前往現場勘驗時，上訴人國有財產局之複代理人復稱系爭
      水溝周圍欄杆間之黃色繩索，係於本案發生後始設置等情
      （見原審卷第67頁），而上訴人中油公司亦未舉證證明本
      案發生時，系爭水溝周圍之欄杆間確設有黃色繩索，自難
      認上訴人中油公司前開所辯為有據。再者，上訴人中油公
      司請求依據民法第252 條規定，酌減賠償金額等情，然民
      法第252 條係關於酌減違約金之規定，而上訴人中油公司
      對被上訴人負擔之給付義務為侵權行為損害賠償責任，與
      違約金之性質非同，自無適用民法第252 條規定之餘地，
      是上訴人中油公司上開請求亦非有據。
（六）綜上，上訴人中油公司設置系爭水溝蓋時，疏未注意採用
      間隙較小之水溝蓋，避免行人跌落，且上訴人國有財產局
      亦未善盡管理義務，任由上訴人中油公司在系爭土地上設
      置系爭水溝蓋長達30餘年，導致被上訴人行經該處時，自
      水溝蓋間隙跌落受傷，則被上訴人分別依據國家賠償法第
      3 條第1 項及民法第184 條第1 項規定，請求上訴人國有
      財產局及中油公司負擔損害賠償責任，應屬有據，則上訴
      人辯稱其等無庸負擔損害賠償責任等情，即非可採；惟上
      訴人國有財產局與中油公司就對於被上訴人負擔之損害賠
      償責任，應屬不真正連帶債務，原審認上訴人應負連帶給
      付責任，即非適當，是上訴人國有財產局指稱原審判決關
      於命上訴人連帶給付部分之裁判不當等情，為有理由；另
      原審依據被上訴人提出醫療單據之數額及被上訴人之身分
      、資力及傷勢等情，認被上訴人乙○○、丁○○分別請求
      上訴人賠償5 萬530 元及6 萬990 元部分為有理由，逾此
      數額之請求為無理由等情，應屬適當，被上訴人以原審認
      定之精神慰撫金數額過低，請求廢棄原審判決等情，即非
      可採。故就原審判決關於命上訴人連帶給付部分之判決予
      以廢棄，並判決如主文第2 至4 項所示，而其餘上訴及附
      帶上訴部分則非有理由，應予駁回。
十、本件為判決基礎之事證已臻明確，兩造其餘攻擊防禦方法及
    所提證據，經本院審酌後，認為均不影響本院前揭審認結論
    ，爰不逐一論駁，併此敘明。
十一、依民事訴訟法第436 條之1 第3 項、第449 條第1 項、第
      450 條、第85條第1 項、第79條，判決如主文。
中    華    民    國    99    年    7     月    12    日
                  民事庭審判長法  官  蔡聰明
                              法  官  徐世禎
                              法  官  邰婉玲
以上正本係照原本作成
本件判決不得上訴。
中    華    民    國    99    年    7     月    12    日
                              書記官  王毓嫻

司法院資訊處製作；財團法人民間司法改革基金會備份。
